臺灣臺北地方法院刑事判決　　　　　　　　　　　　　九十三年度訴字第八七六號
　　公　訴　人　臺灣臺北地方法院檢察署檢察官
　　被　　　告　乙○○
　　選任辯護人　曾孝賢律師
　　　　　　　　康文毅律師
右列被告因偽造文書案件，經檢察官提起公訴（九十三年度偵緝字第六四四號），本
院判決如左：
    主  文
乙○○共同行使偽造公文書，足以生損害於公眾及他人，處有期徒刑壹年陸月。
附表所示之偽造章戳均沒收。
    事  實
一、乙○○因違反麻醉藥品管理條例及藥事法案件，經法院判處應執行有期徒刑一年
　　二月確定，詎其為逃避執行，於民國八十三年四月十三日出境至大陸藏匿迄九十
　　三年五月六日行刑權時效消滅後始返臺，而乙○○於逃匿期間為前去日本遊玩，
  因恐其
  境簽證，將抵觸相關規定無法核發，乙○○竟與甲○○（通緝中）共同基於偽造準
  公文書復持以行使之犯意聯絡，於八十七年三、四月間某日，先由乙○○在大陸地
  區廣東省深圳市將
  書上簽名後，再推由甲○○在不詳地點在該
  空警察局證照查驗隊職務上制作之中華民國入境查驗章戳二枚及出境查驗章戳一枚
  ，用以表示乙○○於前揭時間經由內政部警政署航空警察局證照查驗隊入出境查驗
  事實之意思表示，旋甲○○並於八十七年五月初某日，前去位於臺北市○○路一九
  ０號四樓之一之成大國際旅行社，將
  旅行社成年職員陳秀英，由陳秀英於八十七年五月七日送交址設臺北市○○○路之
  日本交流協會申請赴日入境簽證而行使之，足以生損害於內政部警政署航空警察局
  證照查驗隊對於人民入出境管理之正確性及日本交流協會，嗣經日本交流協會承辦
  人員發現有異，而報警循線查知上情，並扣得前揭
二、案經內政部警政署刑事警察局移送臺灣臺北地方法院檢察署檢察官偵查起訴。
    理  由
一、訊據被告乙○○雖坦承因另案遭通緝乃於前揭時間出境前去中國大陸地區，以等
    待行刑權時效完成，及曾在廣東深圳將其個人之
    人照片與親筆在赴日簽證申請書上簽名，並委託甲○○向位於臺北之日本交流協
    會辦理赴日旅遊觀光簽證，與扣案之
    惟矢口否認有何行使偽造準公文書犯行，並辯稱：伊因遭通緝無法返臺，因欲前
    去日本旅遊，乃將
    有偽造之入出境章戳，伊對甲○○如何辦理日本簽證並不清楚云云。本院經查：
（一）被告曾於前揭時地委請甲○○返臺向日本交流協會申請日本簽證，及如附表所
      示之入出境查驗章戳均係偽造之事實，業據被告自承在卷，且有日本入境簽證
      申請書影本（見八十七年偵字第一三九０五號卷第五頁）、扣案之
      見八十七年偵字第一三九０五號卷第十三頁）、被告之入出境記錄查詢表（見
      八十七年偵字第一三九０五號卷第五頁）及內政部警政署航空警察局九十三年
      五月三十一日航警刑字第０九三００一四九二０號證照鑑驗報告書等在卷可稽
      （見九十三年偵緝字第六四四號卷第二八至三十頁），從而被告曾委請甲○○
      返臺申請赴日簽證，及被告送交日本交流協會之
      驗章戳均係偽造之事實，首堪認定。
（二）次查，甲○○為被告申請旅遊簽證之經過，業據證人即成大旅行社職員陳秀英
      具結證稱：今年（八十七年）五月間有一叫甲○○拿被告之
      拿大簽證，我們先辦日簽，先送日本交流協會審核，交流協會要求本人面談，
      我聯絡都找不到本人，因被告沒回國，根據規定本人不在國內無法辦簽證，是
      在八十七年五月七日送件等語綦詳（見八十七年偵字第一五六五七號卷第二九
      、三十頁），從而審酌被告為逃避刑罰而出境藏匿於大陸地區，對自己囿於行
      刑權時效而長期無法入境辦理赴日旅遊簽證自是知之甚詳，且申請簽證之程序
      ，衡諸常情均係由本人親自辦理或委由相關旅行社代辦，然被告捨此正當途徑
      不為，竟交付
      參酌被告業就結識甲○○之經過供稱：因去甲○○在大陸開的餐廳吃飯，經過
      朋友的介紹而認識等情在卷（見本院卷第四七頁背面），則被告既已明知甲○
      ○係經營餐飲業，仍委諸甲○○返臺辦理簽證，並親自在赴日簽證申請書上簽
      名，顯見被告與甲○○就如何返臺辦理簽證之細節早有謀議，否則當無於廣東
      省深圳市已備有日本簽證申請書之理，再者，被告於偵審中再三供稱伊交付護
      照予甲○○時，其上並無如附表所示之偽造入出境查驗章戳，而審酌甲○○若
      未與被告就偽造入出境章戳復持以行使乙節已有犯意聯絡，應無擅自在被告所
      交付之
      流協會察覺被告業已長期離境而不核發簽證，乃基於犯意聯絡而推由甲○○在
      不詳地點偽造入出境章戳並返臺行使，彰彰明甚，被告辯稱不知為何甲○○偽
      造入出境章戳云云，尚與事實有間，要難信實。
（三）至被告於本院審理時另所提出之香港入境多次簽證、大陸地區企業法人營業執
      照與外商投資稅務登記證等，尚與本件犯行無涉，自無從援為有利於被告之認
      定，併予敘明。
（四）綜上所述，被告能否取得日本旅遊簽證對甲○○應無重大意義，若非被告與甲
      ○○基於犯意聯絡而推由甲○○偽造入出境章戳並持以行使，並由被告交付護
      照及照片以為配合，甲○○尚無行使偽造準公文書之動機，故被告辯稱不知甲
      ○○偽造
      事證明確，被告犯行堪予認定，應依法論科。
二、按刑法上所稱之公印，係指表示公務機關或機關長官資格及其職務之印信而言，
    ，即俗稱大印與小官章（最高法院七十一年度台上字第一八三一號判例意旨參照
    ）。本件被告所偽造內政部警政署航空警察局證照查驗隊表示
    出境並經查驗事實之印戳，顯非刑法所指公印，然其所偽造印戳既係內政部警政
    署航空警察局證照查驗隊公務上習慣用以表示已經查驗准予
    意，即與刑法第二百二十條第一項所定之準文書相當（最高法院九十二年度台上
    字第九０二號、九十一年度台上字第七一四四號判決要旨參照）。被告偽造上開
    入出境戳記於其
    之充作真正文書而加以行使之意，自足生損害於內政部警政署航空警察局證照查
    驗隊對人民入出境管理之正確性及日本交流協會。是核被告所為係犯刑法第二百
    十六條、第二百二十條第一項、第二百十一條之行使偽造準公文書罪。其偽造公
    文書後復持以行使，其偽造公文書之低度行為應為行使之高度行為所吸收，均不
    另論罪。被告與甲○○就前開犯行，有犯意聯絡及行為分擔，為共同正犯。又其
    利用不知情之陳秀英行使前開偽造公文書，係間接正犯。爰審酌被告係於另案執
    行通緝期間再犯本件、犯罪之動機係為前去日本旅遊、偽造準公文書之犯罪手段
    對入出境管理所生之危害、犯罪後雖供承部分事實經過然未能坦認犯行之態度等
    一切情狀，判處如主文所示之刑，以示懲儆。末查，附表所示之
    造入出境查驗章戳三枚，係被告所有並因犯罪所得之物，均應依刑法第三十八第
    一項第三款條規定併予宣告沒收，至偽造之入出境章戳並非違禁物，核其性質亦
    非用以表示人格證明符號之印章（最高法院九十二年度台上字第九０二號判決要
    旨參照），且亦無積極證據足認該等入出境章戳係屬被告或共同正犯甲○○所有
    之物，自無從予以宣告沒收，附此敘明。
據上論斷，應依刑事訴訟法第二百九十九條第一項前段，刑法第二十八條、第二百十
六條、第二百二十條第一項、第二百十一條、第三十八條第一項第三款，判決如主文
。
本案經檢察官林良蓉到庭執行職務
中　　　華　　　民　　　國　　九十三　　年　　　九　　　月　　  九    　日
                                    臺灣臺北地方法院刑事第十庭
                                          審判長  法  官  廖紋妤
                                                  法  官  蔡世祺
                                                  法  官  劉煌基
右正本證明與原本無異。
如不服本判決，應於判決送達後十日內向本院提出上訴狀（應抄附繕本）。
                                                  書記官  林妙穗
中　　　華　　　民　　　國　　九十三　　年　　　九　　　月　　  九    　日
附表
┌───┬───────┬───────────┬───┐
│編  號│ 名        稱 │      日   期         │數  量│
├───┼───────┼───────────┼───┤
│  一  │ 入境查驗章戳 │ 八十三年四月二十日   │一  枚│
├───┼───────┼───────────┼───┤
│  二  │ 出境查驗章戳 │ 八十七年一月十九日   │一  枚│
├───┼───────┼───────────┼───┤
│  三  │ 入境查驗章戳 │ 八十七年四月二十八日 │一  枚│
└───┴───────┴───────────┴───┘
附錄論罪法條：
中華民國刑法第二百一十條
(偽造變造私文書罪)
偽造、變造私文書，足以生損害於公眾或他人者，處五年以下有期徒刑。
中華民國刑法第二百一十六條
(行使偽造變造或登載不實之文書罪)
行使第二百十條至第二百十五條之文書者，依偽造、變造文書或登載不實事項或使登
載不實事項之規定處斷。
中華民國刑法第二百二十條第一項
在紙上或物品上之文字、符號、圖畫、照像，依習慣或特約，足以為表示其用意之證
明者，關於本章及本章以外各罪，以文書論。
